臺灣高等法院臺中分院刑事判決　　　　 94年度上易字第931號
上　訴　人
即 自訴 人 　甲○○
代　理　人　徐盛國律師
上　訴　人
即　被　告　乙○○
上列上訴人因被告詐欺案件，不服臺灣臺中地方法院93年度自字
第93號，中華民國94年6月10日第一審判決，提起上訴，本院判
決如下：
    主  文
原判決撤銷。
乙○○意圖為自己不法之所有，以詐術使人將本人之物交付，處
有期徒刑陸月，如易科罰金以佰元折算壹日。
    事  實
一、乙○○為啟岳企業有限公司（下稱啟岳公司）之負責人，於
    民國九十一年十月間與天鶴機械工程股份有限公司（下稱天
    鶴公司）負責人林耀欉訂立投資契約，約定乙○○應以新臺
    幣（下同）五百萬元投資天鶴公司所承攬位於柬埔寨之水力
    發電廠工程，並取得該水力發電廠工程投資案三分之一股份
    ，林耀欉並於九十一年十月三十一日簽立授權書，授權乙○
    ○全權處理位於柬埔寨Ｋ‧Ｄ‧Ｉ公司所轄各案工程備忘錄
    簽署事宜。詎乙○○因其所經營之啟岳公司資金短缺，並無
    能力出資五百萬元投資天鶴公司位於柬埔寨之水力發電廠工
    程，而無從取得天鶴公司該投資案之股份，竟意圖為自己不
    法之所有，於九十一年十二月十日，在不知情之夏長樂位於
    臺中縣神岡鄉○○村○○路三六○巷五號之公司辦公室內，
    持上開由林耀欉所出具之授權書，向甲○○佯稱其所投資天
    鶴公司在柬埔寨之水力發電廠工程，於九十二年四月間即可
    取回本金，且該投資案有鉅額報酬，只要甲○○投資一百萬
    元，其願將其所投資天鶴公司該水力發電廠工程所持有股份
    之百分之二十轉讓給甲○○等語，致甲○○誤信乙○○確有
    投資天鶴公司在柬埔寨之水力發電廠工程，且已取得該投資
    案三分之一股份，而陷於錯誤，當場與乙○○簽立合作協議
    書，並於九十一年十二月十二日匯款一百萬元予乙○○，乙
    ○○取得該一百萬元後，除將其中四十七萬元匯予天鶴公司
    充作乙○○自己之投資款外，其餘五十三萬元則用於自己之
    其他投資案上。嗣於九十二年四月間，甲○○因未取回一百
    萬元之本金而向天鶴公司負責人林耀欉查證，發覺乙○○並
    未投資所約定之五百萬元金額，亦未取得天鶴公司該投資案
    三分之一股份可供轉讓，始知受騙。
二、案經甲○○提起自訴。
    理  由
一、訊據上訴人即被告乙○○固不否認有以投資天鶴公司在柬埔
    寨之水力發電廠工程為由，與自訴人甲○○簽訂合作協議書
    ，約定由自訴人出資一百萬元，其則將所投資天鶴公司該水
    力發電廠工程三分之一股份其中百分之二十轉讓給自訴人，
    自訴人並已於九十一年十二月十二日匯款一百萬元至其帳戶
    ，嗣後其僅匯款四十七萬元至天鶴公司帳戶，其餘五十三萬
    元則未直接投資天鶴公司該水力發電廠工程等事實，惟矢口
    否認有何詐欺取財之犯行，辯稱：其確有投資天鶴公司五百
    萬元，甲○○所匯一百萬元中之五十三萬元，其係將之用於
    啟岳公司在柬埔寨之投資案進行考察之花費，其並未詐騙甲
    ○○云云。惟查：
  (一)被告為啟岳公司之負責人，其於九十一年十月間與天鶴公司
    之負責人林耀欉訂立投資契約，約定被告應以五百萬元投資
    天鶴公司所承攬位於柬埔寨之水力發電廠工程，並取得該水
    力發電廠工程投資案三分之一股份，林耀欉並於九十一年十
    月三十一日簽立授權書，授權被告全權處理位於柬埔寨Ｋ‧
    Ｄ‧Ｉ公司所轄各案工程備忘錄簽署事宜等情，業據被告於
    審理時供陳明確，復經證人林耀欉於原審法院審理時證述屬
    實，並有上開授權書影本一份附卷可稽。惟被告並未依約出
    資五百萬元，僅曾匯款四十七萬元（此為自訴人匯款予被告
    一百萬元之部分款項，詳後述），且該投資案於簽約後，因
    柬埔寨之公司未提出設計圖、執照，亦無足夠之資金，嗣後
    並未繼續進行，該投資案自林耀欉簽立授權書給被告至計劃
    停擺約半年左右期間，且該投資案亦無可能預計於九十二年
    四月份即可取回投資之本金等情，亦據證人林耀欉於原審法
    院審理時證述明確，顯見被告並未依約出資五百萬元，其於
    九十一年十二月十日邀集自訴人投資時，就該投資案並無可
    供轉讓予自訴人之股份可言。
  (二)被告以投資天鶴公司在柬埔寨之水力發電廠工程為由，於九
    十一年十二月十日與自訴人簽訂合作協議書，約定由自訴人
    出資一百萬元，被告則將其投資天鶴公司該水力發電廠工程
    所取得之三分之一股份其中百分之二十轉讓予自訴人，自訴
    人並於九十一年十二月十二日匯款一百萬元至被告帳戶，而
    被告僅匯款四十七萬元至天鶴公司帳戶等情，業據被告坦認
    不諱，核與自訴人指訴之情節大致相符，並有合作協議書影
    本、匯款回條聯影本及臺灣南投地方法院九十二年度投簡字
    第四八九號民事和解筆錄各一份在卷可按。又證人夏長樂於
    原審法院審理時證述：自訴人與被告是在臺中縣神岡鄉○○
    村○○路三六○巷五號第一次見面及簽立合作協議書，簽約
    當時其在場，被告當時說他在天鶴公司占三分之一股權，投
    資五百萬元，要自訴人投資一百萬元，半年後連同利息還給
    自訴人百分之一百三十，是被告主動提起天鶴公司之水力發
    電廠工程，被告說他占天鶴公司三分之一股份等語，顯見被
    告確有以欲讓與其所擁有天鶴公司在柬埔寨水力發電廠工程
    之投資案三分之一股份其中百分之二十給自訴人為由，而向
    自訴人取得一百萬元。惟被告於訂立合作協議書當時既無可
    供讓與之股份，則其以讓與股份之名目與自訴人締結合作協
    議書，其顯係向自訴人施用詐術甚明。另被告嗣後雖將自訴
    人所匯一百萬元之中四十七萬元匯入天鶴公司帳戶，惟並未
    向天鶴公司或林耀欉表明該款項係其讓與股份給自訴人之投
    資款，顯係以該四十七萬元充作被告自己投資天鶴公司之款
    項無疑。
  (三)又被告先辯稱其餘五十三萬元係因見天鶴公司該投資案不順
    ，故好意幫自訴人轉投資至啟岳公司在柬埔寨之投資案云云
    ，嗣後復改稱其餘五十三萬元係其至柬埔寨考查天鶴公司該
    投資案時之花費，其並無挪用自訴人投資款項云云。經查，
    被告就該五十三萬元究係作何用途，前後所述不一，已屬有
    疑，又自訴人投資時已明確表示係要投資天鶴公司該水力發
    電廠工程，雙方並立有合作協議書，未經自訴人同意，被告
    自無權擅作主張將自訴人所交付之款項轉投資至啟岳公司，
    況被告亦未提出任何證據證明其有將該五十三萬元轉投資之
    情形，被告所辯幫自訴人轉投資至啟岳公司云云，顯係卸責
    之詞，並無足採；另證人夏長樂於原審法院審理時證述：其
    第一次有帶被告至柬埔寨，去柬埔寨之機票錢還是由其刷卡
    ，其與被告到柬埔寨只是到處玩，並無談到任何商務，在旅
    館時有碰到其在柬埔寨之友人林國泰、張毅、周先生等人，
    其並無特別帶被告去與他們見面，也不知林國泰、張毅、周
    先生等人在柬埔寨作何事，之後被告有無再去柬埔寨其不曉
    得等語明確，足證被告與證人夏長樂一起至柬埔寨時並非作
    天鶴公司該投資案之商務考察明確；既無事證證明被告嗣後
    有再自行去柬埔寨進行商務考察之情，亦無任何事證可證明
    該五十三萬元已作為天鶴公司投資案考察之費用，其所辯該
    款項已作為該天鶴公司投資案之商務考察花費云云，自無足
    採。是被告於自訴人匯款後，未將該五十三萬元投資天鶴公
    司，經天鶴公司催討時亦未提出，並將該五十三萬元用於啟
    岳公司之另一投資案，益徵被告於邀集自訴人投資及訂立合
    作協議書之初，主觀上即有為自己不法所有之詐欺意圖。從
    而，被告上開所辯，均無足採信，
    是本件被告確有以不實之事項，向自訴人施以詐術，致自訴
    人陷於錯誤而交付上開一百萬元之事實，已灼然甚明，事證
    明確，被告詐欺取財犯行，堪以認定。
二、核被告乙○○所為，係犯刑法第三百三十九條第一項之詐欺
    取財罪，原審以被告犯罪事證明確，予以論罪科刑，固非無
    見，惟本案被告詐得金額固不少，然其前無類此詐欺紀錄，
    尚屬初犯，現亦已賠償自訴人部分金額，犯後態度尚非至差
    ，原審判處被告有期徒刑十月，不無過重，被告上訴意旨否
    認犯罪，自訴人上訴意旨請求再加重雖均無可採，但原審判
    決量刑既有如上失衡之處，即屬無可維持，應由本院予以撤
    銷改判，爰審酌被告犯罪之動機、目的、手段、犯罪所生之
    損害非微，迄今仍未與自訴人達成和解賠償全部損害，及其
    犯罪後之態度等一切情狀，量處如主文第二項所示之刑，並
    諭知易科罰金之折算標準。
據上論結，應依刑事訴訟法第三百六十九條第一項前段、第三百
六十四條、第二百九十九條第一項前段，刑法第三百三十九條第
一項、第四十一條第一項前段，罰金罰鍰提高標準條例第一條前
段、第二條，判決如主文。
本案經檢察官丙○○到庭執行職務。
中　　華　　民　　國　　94　　年　　10 　月　　19 　　日
            刑事第五庭  審判長法  官  袁  從  楨
                              法  官  郭  同  奇
                              法  官  姚  勳  昌
上列正本證明與原本無異。
不得上訴。
                              書記官  洪  麗  華
中　　華　　民　　國　　94　　年　　10 　月　　20   　日
【附錄論罪科刑法條】
刑法第三百三十九條第一項：
意圖為自己或第三人不法之所有，以詐術使人將本人或第三人之
物交付者，處五年以下有期徒刑、拘役或科或併科一千元以下罰
金。
                                                      Ａ
